【裁判字號】    97,台上,1375
【裁判日期】    970403
【裁判案由】    恐嚇取財
【裁判全文】
最高法院刑事判決            九十七年度台上字第一三七五號
上  訴  人  乙○○
            甲○○
上 列一 人
選任辯護人  邱群傑律師
            許卓敏律師
            賴志凱律師
上列上訴人等因恐嚇取財案件，不服台灣高等法院中華民國九十
六年五月二十三日第二審更審判決（九十六年度上更(一)字第一四
二號，起訴案號：台灣台北地方法院檢察署九十四年度偵字第四
九三九號），提起上訴，本院判決如下：
    主  文
上訴駁回。
    理  由
按刑事訴訟法第三百七十七條規定，上訴於第三審法院，非以判
決違背法令為理由，不得為之。是提起第三審上訴，應以原判決
違背法令為理由，係屬法定要件。如果上訴理由書狀並未依據卷
內訴訟資料，具體指摘原判決不適用何種法則或如何適用不當，
或所指摘原判決違法情事，顯與法律規定得為第三審上訴理由之
違法情形，不相適合時，均應認其上訴為違背法律上之程式，予
以駁回。本件原判決認定上訴人乙○○、甲○○夥同王復華、范
峻武、邱麒翰、高國峰、駱俊舟、陳世杰、賴國威（均經判處罪
刑確定）與綽號「紅馬」之成年人，共同基於恐嚇取財及妨害自
由之概括犯意，另夥同路華強、李承恩（均經判處罪刑確定）共
同基於妨害自由之犯意，自民國九十三年九月間起至九十四年三
月十五日止，先由王復華覓妥駕駛進口高級轎車在飯店、旅館等
場所出入之有錢人為對象，在台北市○○○路、泰順街、連雲街
、民權東路、洲子街、中崙派出所附近等地，將被害人強押上車
，載往台北縣汐止或深坑等山區，以被害人涉婚外情、得罪人或
處理債務為由，恐嚇付款解決，並命留下聯絡方式及付款帳戶，
始讓被害人離去之方式。向彭○○勒索新台幣（下同）三百萬元
，向汪○○勒索三百萬元，向陳○○勒索二百萬元，向張○○勒
索四十萬元，向黃○○勒索一百萬元均得手，另向蔡○○、黃○
○勒索未遂，並剝奪蘇○○之行動自由等情。因而撤銷第一審關
於上訴人等部分之科刑判決，依牽連犯規定，從一重仍論以上訴
人等共同連續意圖為自己不法之所有，以恐嚇使人將本人之物交
付罪，乙○○，累犯，處有期徒刑一年；甲○○處有期徒刑一年
六月。已綜核全部卷證資料，詳加斟酌論斷，敘明其所憑之證據
及認定之理由，而以上訴人等否認犯罪所持之辯解為不足採，予
以指駁綦詳，俱有卷存之證據資料可資覆按。從形式上觀察，並
無違背法令之情形存在。復按共同正犯，係共同實行犯罪行為之
人，在合同意思範圍內，各自分擔犯罪行為之一部，相互利用他
人之行為，以達其犯罪之目的，其成立不以全體均參與實行犯罪
構成要件之行為為要件；參與犯罪構成要件之行為者，固為共同
正犯；以自己共同犯罪之意思，參與犯罪構成要件以外之行為，
或以自己共同犯罪之意思，事前同謀，而由其中一部分人實行犯
罪之行為者，亦均應認為共同正犯，使之對於全部行為所發生之
結果，負其責任。本件恐嚇取財集團，共犯間事前共同謀議，事
中或負責尋找作案對象，或負責埋伏盯梢被害人車輛，或負責指
揮，或負責開車，或負責強押被害人上山，或負責勒索被害人財
物，迨財物得手後，事後朋分贓款。顯係在合同意思範圍內，相
互利用他人之行為，以達其犯罪之目的。乙○○先則坐於強押被
害人車子副駕駛座位置，嗣在旁幫腔，遊說被害人書寫切結書，
已參與犯罪構成要件之行為。而甲○○雖僅參與埋伏跟監工作，
未遇見被害人，在山上勒索時亦未在場，但既係以自己共同犯罪
之意思，參與犯罪構成要件以外之行為，自非僅屬預備階段，且
依邱麒翰之供詞，甲○○事後亦分得贓款二、三萬元。縱乙○○
未分得贓款，均無礙於其等共同正犯之刑責。原判決論以共同正
犯，其適用法則，並無違誤。次查證據之取捨、證明力之判斷，
係屬事實審法院自由裁量判斷之職權，倘此項判斷未違背經驗法
則與論理法則，則不能任憑己意指摘為違法，資為第三審上訴之
適法理由。又認定犯罪事實所憑之證據，並不以直接證據為限，
即綜合各種間接證據，本於推理作用，為認定犯罪事實之基礎，
仍非法所不許。原判決論處上訴人等罪刑，係綜合上訴人等及共
同被告王復華等人之部分自白、被害人之證詞，切結書，監視器
翻拍照片，行動電話監聽譯文等直接、間接證據，本於推理作用
，確信其為真實之程度，而為有罪之認定，並非單採上訴人等之
自白或監聽譯文為論斷之依據，其採證並無違背證據法則。其中
關於上訴人等跟監埋伏之動作，是否為妨害自由行為之一部分？
乙○○自白部分犯罪事實，是否已達「坦承不諱」之程度？此乃
原審取捨證據及證據證明力判斷職權之合法行使，其所為判斷，
尚無悖乎一般論理法則，自不得指為違法。至於有罪判決關於犯
罪時間之記載，旨在辨別其犯罪之同一性，尚非構成犯罪事實之
要素，此項時間之記載，以達於可得確定之程度，而無礙於犯罪
同一性之辨別為已足。原判決認定上訴人等自九十三年九月間起
至九十四年三月十五日止，強押被害人上車至台北縣汐止或深坑
等山區，勒索財物，命留下聯絡方式及付款帳戶後，始讓被害人
離去等情。此項時間之記載，已達於可得確定之程度，而無礙於
犯罪同一性之辨別，原判決雖未詳加記載上訴人等釋放被害人之
確切時間，究於原判決之本旨，無生影響，亦不得指為違法。另
查證人已由法官合法訊問，且於訊問時予當事人詰問之機會，其
陳述明確別無訊問之必要者，不得再行傳喚，刑事訴訟法第一百
九十六條定有明文。證人即共同被告王復華、范峻武、高國峰等
人分別於審判中到庭應訊，且於訊問時給予上訴人等詰問之機會
，其陳述明確別無訊問之必要，原審未依聲請再為無異之調查或
於判決內說明其不再予調查之理由，尤無違誤之處。上訴意旨置
原判決上開明確論斷於不顧，就得上訴之妨害自由部分，對原審
取捨證據及證據證明力判斷之審判職權行使，任憑己見，或就同
一證據資料為相異之評價，或就不影響於判決本旨事項再為事實
上之爭辯，均與法律規定得為第三審上訴理由之違法情形，不相
適合，其上訴為違背法律上之程式，應予駁回。末按裁判上一罪
案件之輕罪部分得提起第三審上訴，其重罪部分雖不得上訴，依
審判不可分原則，第三審法院亦應併予審判，但以輕罪部分之上
訴合法為前提，如該上訴為不合法，第三審法院既應從程序上予
以駁回，而無從為實體上判決，對於重罪部分自無從適用審判不
可分原則，併為實體上審判。上訴人等對輕罪之妨害自由部分所
提起之第三審上訴，既屬不合法而應從程序上予以駁回，則不得
上訴第三審之重罪即恐嚇取財部分，亦無從併為實體上之審判，
上訴人等對此部分一併提起上訴，顯為法所不許，應併予駁回。
據上論結，應依刑事訴訟法第三百九十五條前段，判決如主文。
中    華    民    國  九十七  年    四    月    三    日
                      最高法院刑事第十二庭
                          審判長法官  花  滿  堂
                                法官  黃  正  興
                                法官  陳  東  誥
                                法官  林  錦  芳
                                法官  陳  世  淙
      本件正本證明與原本無異
                                      書  記  官
中    華    民    國  九十七  年    四    月    七    日
                                                      Ｅ


司法院資訊處製作；財團法人民間司法改革基金會備份。
